【裁判字號】    92,交抗,171
【裁判日期】    920318
【裁判案由】    違反道路交通管理處罰條例
【裁判全文】
臺灣高等法院刑事裁定                            九十二年度交抗字第一七一號
    抗告人即
    受處分人    甲○○
右抗告人因違反道路交通管理處罰條例案件，不服臺灣臺北地方法院中華民國九十二
年一月二十日九十一年度交聲字第一四二二號裁定（原處分案號：臺北市交通事件裁
決所九十一年九月二十日北市裁三字第裁二二─ＡＢＹ二八七七六０號、第裁二二─
ＡＢＹ二八七七六一號），提起抗告，本院裁定如左：
    主  文
抗告駁回。
    理  由
一、本案原審裁定以：
（一）異議人即受處分人甲○○於民國（下同）九十一年七月二十五日零時五分許，
      於飲酒後，駕駛車號ＱＳＰ－九二五號輕型機器腳踏車，行經臺北市○○○路
      ○段一五八號前，為臺北市政府警察局萬華分局大理派出所員警施春暉、吳振
      融發覺攔檢，經測試檢定受處分人飲酒後之吐氣所含酒精濃度為每公升○．三
      二毫克，員警乃當場以受處分人違反道路交通管理處罰條例第二十一條第一項
      第七款（駕照吊扣期間駕駛）、第三十五條第一項第一款規定（酒後駕車）掣
      單舉發（北市警交大字第ＡＢＹ二八七七六０、ＡＢＹ0000000），受
      處分人當場拒絕簽收。受處分人於應到案期日前向原處分機關提出申訴，嗣經
      原處分機關函請舉發單位即臺北市政府警察局萬華分局調查後，原處分機關依
      據受處分人陳述之理由，並參酌舉發單位意見，認定受處分人確有前開違規行
      為，乃依道路交通管理處罰條例第二十一條第一項第七款、第三十五條第一項
      第一款，違反道路交通管理事件統一裁罰標準及處理細則及標準表之規定，於
      九十一年九月二十日分別裁處受處分人九千元（駕駛執照吊扣期間駕車）、一
      萬五千元（酒後駕車）之罰鍰，有臺北市政府警察局舉發違反道路交通管理事
      件通知單、交通違規案件陳訴書、臺北市政府警察局萬華分局九十一年九月二
      日北市警萬分交字第○九一六三六一九五００號書函、臺北市交通事件裁決所
      違反道路交通管理事件裁決書、中華民國郵政掛號郵件收件回執等件在卷可稽
      。原處分機關經參考受處分人所駕駛車輛種類（機車）、測試檢定吐氣所含酒
      精濃度（每公升○．二五毫克以上未滿○‧四毫克），受處分人於應到案日期
      前提出申訴等情形，依道路交通管理處罰條例第三十五條第一項第一款及違反
      道路交通管理事件統一裁罰基準及處理細則及標準表等規定，裁處罰鍰一萬五
      千元，核無違誤，自應將其異議駁回。
（二）然受處分人甲○○曾於九十年一月七日因「酒後駕車」為警填製第ＡＢＶ０七
      八六三七號違規單舉發，並於同年一月二十九日易處吊扣駕駛執照至同年十月
      二十八日止；嗣受處分人又於九十年四月二十日再次酒後駕車，經警以ＡＢＷ
      一八五四三三號製單舉發，並經臺北市交通事件裁決所裁決，惟受處分人未到
      案執行，該裁決所依道路交通管理處罰條例第六十五條之規定，自九十年十月
      二十八日起逕予註銷其駕駛執照，有卷附臺北市交通事件裁決所九十二年一月
      七日北市裁三字第０九一四八一八一０００號函暨函附違規查詢報表、機車駕
      駛人基本資料可按。原處分機關對於受處分人駕駛執照吊扣期間駕車之違規行
      為，依道路交通管理處罰條例第二十一條第一項第七款、違反道路交通管理事
      件統一裁罰標準及處理細則及標準表之規定裁處受處分人九千元之罰鍰。然按
      機器腳踏車駕駛執照經吊（註）銷後，即已喪失駕駛機器腳踏車之效力，其應
      視同為無機器腳踏車駕駛執照，故汽車駕駛人在機器腳踏車駕駛執照被吊（註
      ）銷後，如仍駕駛機器腳踏車，當依警察攔檢舉發當時之違規事實，及其實際
      持照情況按下列規定裁罰，若無持用已吊（註）銷之機器腳踏車駕駛執照駕駛
      機器腳踏車之情形者則依道路交通管理處罰條例第二十一條第一項第一款規定
      論處（交通部交路字第０九一０００六七八一號函參照），則此部分違規行為
      係在九十年十月二十八日其機器腳踏車駕駛執照經臺北市監理處逕行註銷後所
      為，依規定應視為未領有駕駛執照駕車之違規行為，原處分機關未慮及此，竟
      以道路交通管理處罰條例第二十一條第一項第七款駕駛執照吊扣期間駕車之規
      定加以處罰，自有未洽，應予以撤銷，並依道路交通管理處罰條例第二十一條
      第一項第一款及違反道路交通管理事件統一裁罰基準及處理細則及標準表等規
      定，裁處罰鍰六千元。經本院調查結果，原審裁定認事用法均無不當，理由亦
      翔實，應予維持。
二、按交通警員製單舉發違反道路交通管理處罰條例所列之違規事實，本質上為行政
    處分，係公務員基於職務上權力，依法就特定之具體事件所為具公法上效果之單
    方行政行為，基於公務員為公法上行為具有公信力之原則，該行政處分當可被推
    定為真正，其據以依法處分之事實認定亦為正確無誤，本此公信原則，乃立法者
    賦予行政機關制定違反道路交通事件統一裁罰標準及處理細則，使執勤警員得當
    機處分（如該細則第二十三條）以維護交通秩序、安全之行政目的，反之，若謂
    公務員一切行政行為均需預留證據以證其實，則國家行政勢必窒礙難行，據此，
    刑事訴訟法就犯罪證據有關之規定中，與屬行政秩序罰之交通違規裁罰本旨不合
    之部分，自不在準用之列。是若無證據足資證明執勤員警之舉發有誤或有捏造事
    實違法取締之情事，則執勤警員本其維護交通秩序、安全職責所為之舉發，自應
    受到合法、正確之推定，合先敘明。
三、經查：本件執勤員警依法執行職務之舉發行為並無不當，且查無任何證據足資證
    明警察有捏造事實違法取締之情事，原審對證人即員警吳振融、施春暉證詞之審
    酌亦已書明於原裁定中，本案事證已明，原裁定所為駁回異議及撤銷原處分另為
    裁罰之裁定並無不妥。抗告人仍執陳詞空言指稱員警吳振融捏造事實，原裁定未
    審酌員警施春暉及抗告人之證詞云云，而指摘原裁定不當，為無理由，應予駁回
    。
據上論結，應依道路交通管理處罰條例第八十九條，刑事訴訟法第四百十二條，裁定
如主文。
中      華      民      國    九十二    年      三      月     十八     日
                              臺灣高等法院交通法庭
                                審判長法  官  陳  祐  治
                                      法  官  楊  炳  禎
                                      法  官  王  炳  梁
右正本證明與原本無異。
不得再抗告。
                                      書記官  潘  大  鵬
中      華      民      國      九十二  年      三      月     十九     日


司法院資訊處製作；財團法人民間司法改革基金會備份。
